臺灣臺中地方法院民事判決
110年度簡上附民移簡字第66號
原      告  吳雅婷  
被      告  鍾佩臻  



訴訟代理人  游啟東  
上列當事人間請求損害賠償事件，原告提起刑事附帶民事訴訟，
經本院刑事庭移送前來（本院110年度交簡上附民字第29號），
本院於民國111年6月24日言詞辯論終結，判決如下：
    主      文
一、被告應給付原告新臺幣壹拾陸萬壹仟玖佰柒拾元，及自民國
    110年8月26日起至清償日止，按年息百分之五計算之利息。
二、原告其餘之訴駁回。
三、訴訟費用由被告負擔百分之四十四，餘由原告負擔。
　　事實及理由
甲、程序方面
　　按對於第一審刑事簡易判決向地方法院刑事合議庭提起上訴
    後，被害人始提起刑事附帶民事訴訟，而經該刑事庭以附帶
    民事訴訟確係繁雜，非經長久時日不能終結其審判，以裁定
    移送於該法院民事庭者，其所謂法院民事庭，自指第二審之
    地方法院民事合議庭而言（最高法院107年度台簡上字第2 
    號裁定意旨參照）。本件原告於被告被訴過失傷害刑事簡易
    訴訟案件第二審程序中，提起刑事附帶民事訴訟，請求被告
    賠償，自應由本院以民事簡易程序第二審審理本事件，合先
    敘明。
乙、實體方面
壹、原告主張：
一、被告於民國109年4月8日晚間6時55分許，駕駛車牌號碼000-
    0000號租賃小客車，沿臺中市西屯區黎明路由北往南方向行
    駛，行駛至該路段與朝馬路交岔路口，欲右轉朝馬路時，原
    應注意汽車行經交岔路口，轉彎車應讓直行車先行，而依當
    時天候晴、夜間有照明、柏油路面、乾燥、無缺陷、無障礙
    物、視距良好，又無不能注意之情事，竟疏未注意及此而貿
    然右轉，適原告騎乘車牌號碼000-000號普通重型機車，亦
    沿同路段同向行駛於被告車輛右後方，見狀閃避不及，而與
    被告所駕駛之前揭車輛發生碰撞，致原告人、車倒地，因此
    受有左側肩膀開放性傷口、右側腕部開放性傷口、左側腕部
    開放性傷口、左側大腿開放性傷口、右側膝部開放性傷口、
    左側膝部開放性傷口、左側踝部開放性傷口等傷害及機車受
    損。被告上開駕駛行為係過失不法侵害原告之身體及健康、
    財產，應負侵權行為損害賠償責任。爰請求被告賠償原告下
    列損害：
  ㈠醫藥費：原告受傷後，陸續於林新醫院、水里社區基督聯合
    診所(埔基醫療財團法人水里基督教醫院)、彰化基督教醫院
    、臺中醫院、陳駿逸皮膚科診所等接受治療，已支付7,914
    元。
  ㈡醫美診所費用：原告受傷部位，現殘留疤痕，受傷組織必須
    後續治療，經原告諮詢愛爾麗診所評估，必須分10階段手術
    ，每次12,000元，共12萬元。
  ㈢機車修繕費：原告騎乘之機車104年6月4日出廠，104年8月購
    買，送修後花費零件7,540元、工資6,660元，共計14,200元
    。　　　　
  ㈣財物損失：原告之安全帽、無線電藍芽、運動鞋均因本次事
    故已損壞不堪使用，當初購買安全帽2,000元、無線電藍芽9
    90元、運動鞋5,280元，請求以折舊價格共4,135元計算。
  ㈤不能工作之損失：原告任職於長青伯檳榔販售部工作，受傷
    治療期間必須請假30天無法上班，加上傷口殘留疤痕必須分
    10次手術而應請假10天，共計40天減少收入。以原告薪資每
    月43,000元換算平均每日薪資約1,433元，40天總共57,320
    元。
　㈥精神慰撫金：原告所受多處傷害均擦破皮膚表皮，並深入肌
    肉內層，治療期間須忍受難以形容之痛苦，請求被告賠償慰
    撫金8萬元；又後續仍必須接受10次除疤手術，可預期過程
    痛苦，另請求精神慰撫金8萬元，共16萬元。　
二、並聲明：被告應給付原告366,050元，及自刑事附帶民事起
    訴狀繕本送達之翌日（即110年8月26日）起至清償日止，按
    週年利率百分之五計算之利息。
貳、被告抗辯： 
一、依臺中市政府警察局道路交通事故初步分析研判表所示，依
    現有跡證尚難客觀分析，原告已達考照年齡，但未領有駕駛
    執照駕駛機車，原告上開行為與有過失。　　
二、就原告請求各項費用，意見如下：
  ㈠醫療費：對原告請求7,914元，無意見。
  ㈡醫美診所費用：原告主張受傷部位殘留疤痕必須後續治療，
    並提出水里社區基督聯合診所診斷證明作為依據，然該診所
    之醫師囑言係記載現殘留疤痕受傷組織宜後續疤痕治療，並
    非必要醫療行為。原告傷勢之後已康復，而其就愛爾麗診所
    評估治療費用達12萬元，卻未有任何證明，難認為真。
  ㈢機車修繕費：對原告請求機車損害金額無意見，但零件部分
    需折舊。
  ㈣財物損失：原告請求被告賠償毀損之安全帽、無線電藍芽、
    運動鞋等，同意以折舊金額4,135元賠償。
  ㈤不能工作之損失：對水里社區基督聯合診所醫囑要休養1個月
    無意見，惟根據原告薪資袋所示，月薪應僅34,500元，皆勤
    獎金、值班、健保津貼均不得計入，換算每日薪資為1,150
    元，其主張40日不能工作損失，至多為46,000元。
  ㈥精神慰撫金：被告雖然有過失導致原告受傷，然原告僅得依
    據受傷情形請求精神慰撫金，無再以其需接受醫美手術再次
    忍受痛苦為由請求，況醫美手術尚未發生，原告無法以將來
    之事由請求被告給付精神慰撫金，此部分賠償金額亦過高，
    請求予以酌減。
三、並聲明：請求駁回原告之訴。
參、本院之判斷：
一、原告主張：被告於109年4月8日晚間6 時55分許，駕駛車牌
    號碼000-0000號租賃小客車，沿臺中市西屯區黎明路由北往
    南方向行駛，行駛至該路段與朝馬路交岔路口，欲右轉朝馬
    路時，原應注意汽車行經交岔路口，轉彎車應讓直行車先行
    ，而依當時天候晴、夜間有照明、柏油路面、乾燥、無缺陷
    、無障礙物、視距良好，又無不能注意之情事，竟疏未注意
    及此而貿然右轉，適原告騎乘車牌號碼000-000號普通重型
    機車，亦沿同路段同向行駛於被告車輛右後方，見狀閃避不
    及，而與被告所駕駛之前揭車輛發生碰撞，致原告人、車倒
    地，因此受有左側肩膀開放性傷口、右側腕部開放性傷口、
    左側腕部開放性傷口、左側大腿開放性傷口、右側膝部開放
    性傷口、左側膝部開放性傷口、左側踝部開放性傷口，及機
    車受損等情，為被告所不爭執，且被告前述過失傷害犯行，
    亦經本院刑事庭110年度交簡上字第112號刑事判決判處罪刑
    確定，有刑事判決一份附卷可佐，亦經本院調閱前述刑事卷
    宗查核屬實，是原告主張被告有駕駛車輛過失致原告受傷之
    事實，應堪信為真實。
二、按「因故意、過失不法侵害他人之權利者，負損害賠償責任
    。」民法第184條第1項前段定有明文。被告行車未遵守交通
    規則而過失傷害人之行為，致原告受到前述傷害，被告之過
    失行為與原告之受傷具有因果關係，其就侵權行為應對原告
    負擔損害賠償責任。本件被告駕車過失致原告受傷而有損害
    之事實，既經認定，已如前述，則原告依侵權行為法律關係
    ，請求被告負損害賠償之責，於法有據。
三、又「不法侵害他人之身體或健康者，對於被害人因此喪失或
    減少勞動能力或增加生活上之需要時，應負損害賠償責任。
    」「不法侵害他人之身體、健康、名譽、自由、信用、隱私
    、貞操，或不法侵害其他人格法益而情節重大者，被害人雖
    非財產上之損害，亦得請求賠償相當之金額。」民法第193
    條第1項、第195條第1項前段定有明文。又當事人已證明受
    有損害而不能證明其數額或證明顯有重大困難者，法院應審
    酌一切情況，依所得心證定其數額。民事訴訟法第222條第2
    項定有明文。爰就兩造爭執之項目、金額，審酌如下：
　㈠醫療費用部分：
　　原告主張其因受傷支付醫療費用7,914元，為被告所不爭執
    ，並同意賠償，原告自得請求被告賠償。
　㈡醫美診所費用部分：
　　原告主張其受傷部位，現殘留疤痕，受傷組織必須後續治療
    10 次，治療費用每次12,000元，共12萬元，被告應予賠償
    云云，惟查：
　⒈原告主張其因本件交通事故有後續治療 必須給付治療費用12
    萬元部分，未舉任何醫療機構之治療及費用評估為據，其主
    張是否可採，已屬可疑，尚難遽採。
　⒉經本院依原告之聲請向愛爾麗診所台中崇德店函詢下列事項
    ：「㈠病患吳雅婷．．是否曾至貴診所針對其車禍受傷所殘留
    疤痕就診？若有，其診斷之結果為何？㈡承上，如病患曾至
    貴診所就醫，其治療方法為何？如以該治療方法醫治，其療
    程多久？費用估計為多少？」，惟該診所回函：「病患吳雅
    婷僅來本院諮詢，無任何購買就診紀錄，惠請貴院查照」等
    語（見本院卷第91頁），自無從依上開回函為原告有利之認
    定。再經本院檢附原告於水里社區基督聯合診所110年3月 1
    1日、110年4月27日診斷證明書影本為附件（見110年度交簡
    上附民字第29號《下稱附民卷》第47、第67 頁）向該診所查
    詢下列事項「 ㈠貴院病患吳雅婷．．針對其車禍受傷所殘留疤
    痕受傷組織是否有繼續至貴診所治療？㈡承上，病患就其受
    傷所形成之傷疤應如何治療？其治療方法為何？如以該治療
    方法醫治，其療程多久？費用估計為多少？㈢請貴診所將病
    患之就醫病歷資料送院參辦」，經該診所以111年03月11日
    水基字第1100420054B號（見本院卷第107頁）函覆:「疤痕
    組織有先天性因素需考量，以疤痕藥膏治療三個月，若未改
    善，建議至整形外科評估。」等語，且依該診所檢附原告僅
    於109年04月16日到110年4月27日之相關病歷，原告僅於110
    年2 月18 日、3 月11日、4 月 27日治療三次而已，並無任
    何後續治療疤痕之紀錄。是依上開回函亦無從為原告有利之
    認定。且原告於言詞辯論絡結前仍未提出其有因殘留疤痕受
    傷組織接受治療而支出費用之證明，以供本院參辦，是尚難
    以原告單方主張即認其有上開120,000元損害事實存在，本
    院認原告此部分請求無據，不予准許。
  ㈢機車修繕費部分：
　　原告主張：其事發時所騎乘之機車為原告所有，該機車因被
    告過失行為受損，原告修復該機車因而支出14,200元等情，
    為被告所不爭執，並有原告所提出之機車受損照片及現場事
    故機車倒地照片(見附民卷第49-53頁)、機車購買證明(見本
    院卷第53頁)、機車修理費收據(見本院卷第55頁)為證，自
    堪信為真實。又查：系爭機車受損後修繕之費用14,200元，
    其中零件費用7,540元、工資費用6,660元。按，依民法第19
    6條請求賠償物被毀損所減少之價額，固得以修復費用為估
    定之標準，但以必要者為限（如修理材料以新品換舊品，應
    予折舊），最高法院80年度台上字第2476號判決意旨可資參
    照。參諸前述行車執照所載，系爭機車係於104年6月出廠，
    於104年8月領牌使用（見本院卷第53頁），迄至本件事故發
    生時（即109年4月8日）已使用逾3年，依前揭說明，其以新
    品取代舊品間之差價應予折舊扣除。是故關於系爭機車因毀
    損所減少之價額，既得以必要之修復費用為估定之標準，依
    原告所提出附卷之前開收據修車零件費用零件7,540元部分
    ，應予折舊。則參酌行政院所頒固定資產耐用年數表及固定
    資產折舊率之規定，機車之耐用年數為3年，依定率遞減法
    每年折舊千分之536，其最後1年之折舊額，加歷年折舊累計
    額，其總和不得超過該資產成本原額之10分之9，系爭機車
    輛損害發生日使用已滿3年，超過耐用年限，故扣除折舊後
    ，零件應為754元【計算式：7,540元×1/10＝754元】。基此
    ，系爭車輛之必要修復費用為7,414元【計算式：754元＋6,6
    60元＝7,414元】，原告請求被告賠償機車修理費用，於7,41
    4元之範圍內有理由，逾此部分尚屬無據。
  ㈣財物損失部分：
　　原告主張其所有之安全帽、無線電藍芽、運動鞋均因本次事
    故已損壞不堪使用，當初購買安全帽2,000元、無線電藍芽9
    90元、運動鞋5,280元，請求以折舊價格共4,135元計算，並
    提出安全帽、無線電藍芽、運動鞋照片(見附民卷第59-61頁
    )、上開財物之價格參考(見附民卷第63-65頁)，被告對於原
    告前開主張不爭執（見本院卷第97頁），並同意賠償。是原
    告此部分請求，應予准許。
  ㈤不能工作之損失部分：
　　原告主張其受傷時任職於長青伯檳榔販售部工作，受傷治療
    期間必須請假30天無法上班，加上傷口殘留疤痕必須分10次
    手術而應請假10天，共計40天減少收入。以原告薪資每月43
    ,000元換算平均每日薪資約1,433元，40天總共57,320元等
    情，惟被告抗辯，原告之薪資受損應以30日一個月基本工資
    計算云云，經查：　
　⒈原告因本件車禍受傷，其應休養一個月之情事，有水里社區
    基督聯合診所110年3月11日診斷證明書（見附民卷第67頁）
    在卷可稽，且被告就原告應休養一個月期間之情事，復不爭
    執（見本院卷第122頁），是原告主張其受傷休養一個月未
    工作，應可採信。至於原告主張其後續為治療傷疤 再休息1
    0日云云，惟原告並無前述傷疤 後續治療之情事，已如前述
    ，是原告此部分主張自無可採。　
　⒉又原告受傷時任職於長青伯檳榔販售部工作，且每月經常性
    月薪為43,000元，有原告提出之薪資袋（見附民卷第71頁）
    在卷可憑，原告主張其一個月未工作受損43,000元應屬可採
    。是原告訴請被告賠償不能工作之損失43,000元，應屬有據
    ，惟逾此部分之請求則無理由。 　
　㈥精神慰撫金部分：
　⒈按慰撫金之核給需斟酌雙方身分、資力與加害程度，以定其
    相當之數額，最高法院51年台上字第223號判決意旨可資參
    照。
　⒉原告因本件交通事故受有左側肩膀開放性傷口、右側腕部開
    放性傷口、左側腕部開放性傷口、左側大腿開放性傷口、右
    側膝部開放性傷口、左側膝部開放性傷口、左側踝部開放性
    傷口等傷害，且傷後復原有疤痕（見附民卷第39-43頁）存
    在，其精神上自受有相當之痛苦。又原告高中畢業，現販賣
    服飾，每月薪資27,000元，名下無不動產，108年所得申報
    為215,647元、109年所得申報為0元；被告碩士畢業，從事
    業務員，現月薪資為32,000元，名下有不動產價值約5,030,
    110元 ，108年所得申報為1,335,483元、109年所得申報為1
    ,786,327元，為兩造所陳明，並有本院稅務電子匣門附件明
    細表（外放），在卷可稽。本院斟酌實際情況，及兩造之身
    分、地位、經濟狀況、原告因前述傷勢非輕所受精神痛苦等
    一切情況，認原告請求被告賠償16萬元慰撫金，尚屬過高，
    應以14萬元為適當，原告於上開範圍內之請求，為有理由，
    應予准許，其餘自難照准。
　㈦基上所述，原告得請求被告賠償之金額為202,463元（醫療費
    用7,914元+機車修繕費7,414元+ 財物損失4,135元+不能工
    作薪資損失43,000元+精神慰撫金140,000元）。
四、再按損害之發生或擴大，被害人與有過失者，法院得減輕賠
    償金額，或免除之，為民法第217條第1項所明定，其立法目
    的在於平衡被害人與加害人之賠償責任，即於被害人本身，
    對於損害之發生或擴大與有過失時，由法院斟酌情形，減輕
    或免除加害人之賠償金額，以免失諸過苛。因之不論加害人
    之行為係故意或過失，僅須被害人就損害之發生或擴大，有
    應負責之事由，不問其係出於故意或過失，基於衡平原則及
    誠實信用原則，即有該法條所定過失相抵原則之適用（最高
    法院98年度台上字第2173號判決意旨足資參照）。上開規定
    之適用，並不以財產上之損害為限，即非財產上之損害，如
    其發生或擴大，被害人與有過失，當亦有此項規定之適用。
    侵權行為損害賠償事件，被害人請求給付慰撫金時，自應適
    用過失相抵之規定，計算其數額（司法院79年11月2日79廳
    民一字第938號函參照）。經查，本件被告前述轉彎車未讓
    直行車先行之過失外，實為系爭事故之肇事主因，而原告主
    張被告轉彎時未打方向燈一節，被告於警偵詢中，就此陳稱
    「忘記」云云（見偵卷第16頁、41頁），按被告於事發後應
    訊，如轉彎時有打方向燈，其記憶猶新，何來忘記之說，而
    原告自始即堅稱：被告案發時未打方向燈，是原告主張被告
    未打方向燈一節，應該屬實；惟本件兩造為同向車，被告行
    駛在前於右轉時與原告發生碰擊，原告無駕照駕駛機車之情
    事，為原告所自承（見本院卷第96頁）。按「汽車行駛時，
    駕駛人應注意車前狀況及兩車並行之間隔，並隨時採取必要
    之安全措施，不得在道路上蛇行，或以其他危險方式駕車。
    」道路交通安全規則第94條第3 項定有明文。原告行車本應
    隨時注意車前狀況，做好隨時停車之準備，原告於肇事時未
    注意車前狀況，致生本件肇事，應係與有過失，是被告抗辯
    原告就本件肇事亦與有過失，應屬可採。本院審諸前開兩造
    之過失情節，認被告之過失較重為肇事之主因，原告為肇事
    次因，被告轉彎車未打燈警示，應負百分之八十過失責任，
    原告則為百分之二十過失責任。則依前開規定為過失相抵後
    ，原告得請求被告賠償之金額為161,970元（計算式：202,4
    63元×80%=161,970元，元以下四捨五入）。
五、末按給付有確定期限者，債務人自期限屆滿時起，負遲延責
    任。給付無確定期限者，債務人於債權人得請求給付時，經
    其催告而未為給付，自受催告時起，負遲延責任。其經債權
    人起訴而送達訴狀，或依督促程序送達支付命令，或為其他
    相類之行為者，與催告有同一之效力。民法第229條第1項、
    第2項定有明文。又遲延之債務，以支付金錢為標的者，債
    權人得請求依法定利率計算之遲延利息。但約定利率較高者
    ，仍從其約定利率。應付利息之債務，其利率未經約定，亦
    無法律可據者，週年利率為百分之五，民法第233條第1項、
    第203條亦有明文。本件原告對被告之侵權行為債權，核屬
    無確定期限之給付，又原告具狀起訴請求被告給付，然被告
    迄未給付，自應負遲延責任。原告請求被告應給付自起訴狀
    繕本送達被告之翌日（即110年8月26日，見附民卷第75頁）
    起，至清償日止，按年息百分之五計算之法定遲延利息，核
    無不合，應予准許。
六、綜上所述，原告依民法第184條第1項前段、第193條第1項、
    第195條第1項等規定，請求被告應給付原告161,970元及自1
    10年8月26日起至清償日止，按年息百分之五計算之利息，
    為有理由，應予准許；惟原告逾此部分之請求，為無理由，
    應予駁回。
七、本件雖係於刑事訴訟程序提起附帶民事訴訟，經本院刑事庭
    裁定移送而來，依刑事訴訟法第504條第2項之規定，免納裁
    判費；然於本件審理過程中原告有就請求財產上損害部分為
    擴張聲明，並補繳裁判費，爰仍為裁判費負擔之諭知，併予
    敘明。
伍、本件事證已臻明確，兩造其餘攻擊防禦方法，核與判決結果
    不生影響，爰不逐一論述。
陸、訴訟費用之依據：民事訴訟法第79條。 
中　　華　　民　　國　 111　　年　　 7　　月　　22　　日
                  民事第三庭  審判長法  官  陳宗賢
　　　　　　　　　
　　　　　　　　　                  法　官　蔡嘉裕
　　　　　　　　　
　　　　　　　　　                  法　官  王金洲
不得上訴。
上為正本係照原本作成。
中　　華　　民　　國　 111　　年　　 7　　月　　22　　日
                                    書記官  林奕珍